【裁判字號】    99,訴,2477
【裁判日期】    991026
【裁判案由】    偽證
【裁判全文】
臺灣臺中地方法院刑事判決              99年度訴字第2477號
公  訴  人  臺灣臺中地方法院檢察署檢察官
被      告  甲○○
上列被告因偽證案件，經檢察官提起公訴（99年度偵字第16044
號），本院判決如下：
    主    文
甲○○犯偽證罪，累犯，處有期徒刑肆月。
    犯罪事實
一、甲○○前因強盜案件，經本院93年度少訴字第30號判處有期
    徒刑3 年8 月確定，於民國95年12月20日假釋出監，97年4
    月9 日假釋期滿未經撤銷視為執行完畢。
二、甲○○於99年4 月15日19時55分許，使用行動電話門號0000
    -000000 號與林家弘使用之行動電話門號0000-000000 號聯
    絡，相約在臺中縣霧峰鄉吉峰村之天顯宮，由林家弘以新臺
    幣（下同）500 元之價格，販賣約1 公克之第三級毒品愷他
    命（Ketamine，俗稱「K 他命」）予甲○○，甲○○當場交
    付現金500 元，而完成交易（林家弘販賣愷他命部分，另由
    檢察官以99年度偵字第12164 號、第13593 號提起公訴）。
    詎甲○○明知林家弘有上開販賣愷他命予伊之情事，竟於(一)
    99年6 月4 日上午，在臺灣臺中地方法院檢察署第5 偵查庭
    ，該署99年度偵字第12164 號林家弘涉嫌販賣第三級毒品案
    件偵查中，於檢察官告知具結義務及偽證之處罰，命其朗讀
    結文具結後，基於偽證之犯意，對於林家弘有無於前揭時地
    販賣愷他命約1 公克500 元予伊之於案情有重要關係之事項
    ，虛偽證稱：因林家弘先前打牌欠伊錢，該通電話是伊打電
    話向林家弘要錢，伊從未跟林家弘買過愷他命等語，足以影
    響該署檢察官偵查上開案件之正確性。復於(二)99年6 月25日
    上午，在該署第7 偵查庭，該署99年度偵字第12164 、1359
    3 號林家弘涉嫌販賣第三級毒品案件偵查中，於檢察官告知
    具結義務及偽證之處罰，命其朗讀結文具結後，接續前開偽
    證之犯意，對於林家弘有無於前揭時地販賣愷他命約1 公克
    500 元予伊之於案情有重要關係之事項，虛偽證稱：該通電
    話與愷他命沒有關係，伊未曾與林家弘交易過愷他命，那天
    也沒有買到愷他命等語，亦足以影響該署檢察官偵查上開案
    件之正確性。
三、案經臺灣臺中地方法院檢察署檢察官自動檢舉偵查起訴。
    理    由
壹、證據能力之說明：
一、按被告以外之人，於審判外之言詞或書面陳述，除法律有規
    定者外，不得作為證據，刑事訴訟法第159 條第1 項定有明
    文。被告以外之人於審判外之言詞或書面陳述，即所謂傳聞
    證據，由於傳聞證據有悖法院直接審理及言詞審理之精神，
    妨礙當事人之反對詰問權，影響程序正義之實現，除法律有
    規定者外（例如同法第159 條第2 項、同法第159 條之1 至
    第159 條之5 、同法第206 條等），原則上不具證據能力。
    惟按被告以外之人於偵查中向檢察官所為陳述，除顯有不可
    信之情況者外，得為證據，刑事訴訟法第159 條之1 第2 項
    定有明文。偵查中對被告以外之人（包括證人、告訴人等）
    所為之偵查筆錄，性質上係屬傳聞證據。惟現階段刑事訴訟
    法規定檢察官代表國家偵查犯罪、實施公訴，依法其有訊問
    被告、證人之權，證人且須具結，而實務運作時，檢察官偵
    查中向被告以外之人所取得之陳述，原則上均能遵守法律規
    定，不致違法取供，其可信度極高，職是，被告以外之人前
    於偵查中已具結而為證述，除反對該項供述得具有證據能力
    之一方，已釋明「顯有不可信之情況」之理由外，不宜遽指
    該證人於偵查中之陳述不具證據能力。本判決下列所引被告
    以外之證人林家弘於檢察官偵查中所為之陳述，均經具結且
    未有不法取供之情形，反對該項供述得具有證據能力之被告
    ，亦未釋明上開供述有顯不可信之情況；該證人復經本院傳
    喚到庭行交互詰問，以供被告行使在場權、對質權、詰問權
    及詢問權，用以確保被告之反對詰問權，則被告之反對詰問
    權已經確保，是本判決以下所引證人林家弘於偵查中之結證
    供述，已補正為完足之證據，而有證據能力（最高法院96年
    度台上字第1870號判決意旨參照）。被告甲○○主張證人林
    家弘於偵查中之證詞不具證據能力云云（見本院卷第15頁反
    面），尚屬無據。
二、次按，本判決下列所引用之非供述證據（即通訊監察譯文）
    ，經本院依法踐行調查證據程序，公訴人及被告均不爭執各
    該證據之證據能力（見本院卷第15頁反面），亦查無依法應
    排除其證據能力之情形，是後述所引用之非供述證據，皆有
    證據能力。
貳、實體部分：
一、訊據被告甲○○矢口否認有何偽證犯行，辯稱：伊是有想要
    向林家弘購買愷他命，但是到天顯宮後，林家弘說他身上沒
    有，故當天伊確實沒有拿到愷他命，伊沒有做偽證，伊說的
    都是事實云云（見本院卷第15頁、第23頁反面），惟查：
  (一)據證人林家弘於本院結證稱：伊與甲○○交易之過程，因為
    時間很久，忘記了，惟以伊在檢察官偵查時之證述為真實（
    見本院卷第23頁）。參以證人林家弘(1)於99年6 月8 日檢察
    官偵查時結證稱：「（問：99年4 月15日19時55分，你的00
    00-000000 與甲○○的0000-000000 通聯講到打折、在天顯
    宮，是何意？）（提示譯文）他問我這裡有無愷他命，問多
    少錢，問有沒有打折，我就去天顯宮找他，賣給他1 克，大
    概500 元，就是我跟別人拿的本錢一樣，我沒有賺差價」（
    見99偵12164 卷第195 頁）；(2)於99年6 月25日檢察官偵查
    時亦結證稱：「（問：99年4 月15日19時55分，甲○○用00
    00-000000 打給你，你上次說你有在天顯宮賣500 元1 公克
    愷他命給他，是否有此事？）有，確實有此事」（見99偵12
    164 卷第33頁）；(3)於99年8 月9 日檢察官偵查時再結證稱
    「（問：《提示99年6 月8 日、6 月25日偵訊筆錄》你之前
    說99年4 月15日晚上約7 時55分左右，你在霧峰的天顯宮有
    賣給甲○○1 公克500 元愷他命，到底有無此事？他到底有
    無買到？）有。他有買到愷他命。（問：你現場就交愷他命
    給他，他現場交500 元現金給你？）是。（問：可是甲○○
    說，他在天顯宮說要買500 元愷他命，你說好，但是說身上
    沒有貨，有貨時會打給他，他並沒有買到，到底怎樣一回事
    ？）我在天顯宮有給他愷他命1 公克，他給我500 元，他可
    能忘記了吧」（見99偵16044 卷第23頁），證人林家弘之前
    開證詞始終一致；況衡以愷他命屬第三級毒品，依毒品危害
    防制條例第4 條第3 項之規定，販賣愷他命為最輕本刑5 年
    以上有期徒刑之罪，刑罰極重，倘林家弘確未販賣愷他命予
    被告，林家弘應無率予承認，而承擔極重刑罰處罰之理！是
    證人林家弘於99年度偵字第12164 號案件偵查中，明知販賣
    愷他命之刑責，仍坦承有販賣愷他命予被告，而為對自己極
    為不利之說詞，益堪信其所述為真實。從而林家弘確有於99
    年4 月15日19、20時許，在臺中縣霧峰鄉天顯宮，以500 元
    之價格販賣第三級毒品愷他命約1 公克予被告，並當場完成
    交易之情，洵堪認定。
  (二)另觀諸被告於99年4月15日19時55分45秒使用門號0000-0000
    00號行動電話撥打林家弘使用之門號0000-000000 號行動電
    話，其通訊監察譯文為「林家弘（下稱弘）：喂。甲○○（
    下稱和）：有沒有錢？弘：有啊。和：啊你在哪裡。弘：阿
    洵這裡。和：好，去跟你拿好不好？還是你要拿來？弘：我
    沒有車啊！和：好啦，我要過去，那你要打折喔，弘：嗯。
    和：我先過去」；及雙方於同日20時58分27秒之上開行動電
    話通訊監察譯文為：「弘：你在哪裡？和：你在門口喔。弘
    ：宏居喔？和：沒..你去廟大門那裡。弘：喔。和：我走出
    去..」（見99偵12164 卷第18頁），由上開通訊監察譯文內
    容可知，被告係先向林家弘詢問有無愷他命，林家弘答稱有
    ，嗣並約好由被告過去向林家弘拿愷他命，被告並且要求林
    家弘須打折，之後雙方即在霧峰鄉天顯宮大門見面。從而被
    告於當日向林家弘購買愷他命前，既已先電話詢問林家弘，
    經林家弘告知有愷他命後，雙方即約妥在霧峰鄉天顯宮見面
    交易，足見林家弘當日確有販賣並交付愷他命予被告，被告
    則當場交付500 元給林家弘，足堪認定。另徵諸上開通訊監
    察譯文內容復核與證人林家弘之前開歷次證詞吻合，益徵證
    人林家弘之前開證述，確屬真實，而可採信。
  (三)再參諸被告於本院坦承：99年4 月15日19時55分伊與林家弘
    相約在臺中縣霧峰鄉吉峰村的天顯宮，要向林家弘購買500
    元的愷他命，那天聯絡的目的就是要向他買愷他命（見本院
    卷第15頁）。則倘如被告所述，當時林家弘身上並無愷他命
    ，林家弘豈有仍至天顯宮與被告見面之理！足見被告前開所
    辯，顯違乎常情。況被告先於偵查中證稱：99年4 月15日19
    時55分伊與林家弘之電話聯絡，係伊要向林家弘要林家弘打
    牌欠伊之錢，該通電話與愷他命無關，嗣又於本院供稱：伊
    打該通電話是要向林家弘購買愷他命，惟因林家弘身上沒有
    ，遂未交付予伊云云，前述所述截然不一。益徵被告所辯，
    要難信與事實相符。
  (四)綜合上述，林家弘確有於99年4 月15日19、20時許，販賣並
    交付愷他命約1 公克予被告，被告且當場交付500 元給林家
    弘之情，堪予認定。
  (五)按所謂偽證，係指證人對於所知實情故作虛偽之陳述而言；
    刑法上之偽證罪，不以結果之發生為要件，一有偽證行為，
    無論當事人是否因而受有利或不利之判決，均不影響其犯罪
    之成立。又該罪所謂於案情有重要關係之事項，係指該事項
    之有無，足以影響於裁判之結果者而言，最高法院69年台上
    字第1506號、71年台上字第8127號判例可資參照。本件林家
    弘確有於99年4 月15日19、20時許，販賣並交付愷他命約1
    公克予被告，被告且當場交付500 元給林家弘之情，已如前
    述，並為被告所明知，然被告卻於(1)99年6 月4 日上午，在
    臺灣臺中地方法院檢察署（下稱臺中地檢署）第5 偵查庭，
    該署99年度偵字第12164 號林家弘涉嫌販賣第三級毒品案件
    偵查時，於該署檢察官告知具結義務及偽證之處罰，令其朗
    讀結文具結後證稱：「（問：99年4 月15日19時55分39秒、
    45秒，你的0000-000000 與林家弘的0000-000000 通話內容
    何意？裡面提到你要求打折是何意？）（提示譯文）我當兵
    放假，經過刺青店時看到林家弘在裡面，我打給他，他欠我
    錢，我跟他要錢，有1 次玩牌他欠我錢，我問他在哪裡，他
    說在阿洵那裡，就是刺青店，我說去跟你拿錢好不好，他說
    沒有車，我說我過去拿，後來我有去刺青店，沒有跟他拿錢
    ，前後不到5 分鐘就走了，我跟他不是很熟」、「（問：99
    年4 月15日20時58分，林家弘打給你的0000-000000 ，提到
    在廟門口，是何意？）（提示譯文）他問我在哪裡，我說我
    在霧峰鄉吉峰村的天顯宮，他跟我聊聊天，拿錢給我，就是
    拿我當天沒拿到的錢，他拿1500元給我」、「（問：99年4
    月15日19時55分45秒的譯文內，你是自己要去刺青店，還說
    你要打折，應該是你要向林家弘買愷他命，要林家弘打折，
    如果你是去要錢，怎麼自己說要打折？）（提示譯文）可是
    當天真的是他欠我錢，我從沒跟他買愷他命」、「（問：你
    有無向林家弘、他女友買過愷他命？）沒有，我沒有碰那個
    ，但周遭朋友有施用」（見99偵12164 卷一第180 至182 頁
    ）；復於(2)99年6 月22日上午，在臺中地檢署第7 偵查庭，
    該署99年度偵字第12164 、13593 號林家弘涉嫌販賣第三級
    毒品案件偵查時，於該署檢察官告知具結義務及偽證之處罰
    ，令其朗讀結文具結後證稱：「（問：99年4 月15日19時55
    分，你的0000-000000 與林家弘的0000-000000 通話內容是
    何意？為何你要求打折？和買愷他命有無關係？你為何去天
    顯宮？）（提示譯文）這通和愷他命沒關係。（問：你要求
    打折和愷他命無關？）沒有關係，這天沒有買愷他命。（問
    ：《提示林家弘99年6 月8 日偵訊筆錄》林家弘為何說你問
    他有沒有打折就是要買愷他命，他就去天顯宮賣500 元愷他
    命給你？）那天我沒有買到愷他命，我沒跟他交易過，我曾
    經問他有沒有，他說放在他女友那邊，他叫他女友拿給我，
    可是後來沒有給我」等語（見99偵12164 卷二第10至11頁）
    ，顯然對於林家弘有無該次販賣愷他命犯行之於案情有重要
    關係之事項，故作虛偽之陳述，且足以影響於偵查之結果。
  (六)綜上所述，被告前開辯解並不足採信。本件事證明確，被告
    前揭偽證犯行，洵堪認定，應依法論科。
二、論罪科刑部分：
  (一)核被告甲○○所為，係犯刑法第168 條之偽證罪。被告基於
    同一犯罪之故意，於99年6 月4 日及同年月22日密切接近之
    時、地，對於案情有重要關係之事項，故作虛偽之證述，其
    性質上僅侵害同一之法益，且各行為之獨立性極為薄弱，依
    一般社會健全觀念，在時間差距上，難以強行分開，自應視
    為數個舉動之接續施行，而為接續犯，應僅論以包括一罪。
  (二)又被告有犯罪事實欄所載之罪刑執行情形，甫於97年4 月9
    日假釋期滿未經撤銷視為執行完畢，有臺灣高等法院被告前
    案紀錄表、臺中地檢署刑案資料查註紀錄表及矯正簡表在卷
    可稽。其受徒刑之執行完畢後，5 年以內故意再犯本件有期
    徒刑以上之罪，為累犯，應依刑法第47條第1 項規定加重其
    刑。
  (三)爰審酌被告犯罪之動機，或係唯恐坦白供出實情之結果，將
    使林家弘觸犯販賣第三級毒品罪，或係誤認將使自己構成犯
    罪，方為虛偽之陳述；及被告故作虛偽證述，所為顯然藐視
    司法，並有使偵查結果產生不正確之虞；暨被告之品行、智
    識程度、偽證情節之輕重、否認犯行之態度等一切情狀，量
    處如主文所示之刑。
據上論斷，應依刑事訴訟法第299 條第1 項前段，刑法第168 條
、第47條第1 項，判決如主文。
中    華    民    國    99    年    10    月    26    日
                  刑事第六庭  審判長法  官  鍾堯航
                                    法  官  李立傑
                                    法  官  黃佩韻
以上正本證明與原本無異。
如不服本判決應於收受判決後10日內向本院提出上訴書狀，並應
敘述具體理由。其未敘述上訴理由者，應於上訴期間屆滿後20日
內向本院補提理由書（均須按他造當事人之人數附繕本）「切勿
逕送上級法院」。
                                    書記官  吳淑願
中    華    民    國    99    年    10    月    26    日
附錄論罪科刑法條
中華民國刑法第168條
於執行審判職務之公署審判時或於檢察官偵查時，證人、鑑定人
、通譯於案情有重要關係之事項，供前或供後具結，而為虛偽陳
述者，處7年以下有期徒刑。

司法院資訊處製作；財團法人民間司法改革基金會備份。
